臺灣高等法院刑事判決
111年度上訴字第2331號
上  訴  人  
即  被  告  李俊徹


上列上訴人因詐欺等案件，不服臺灣士林地方法院111年度審金
訴字第44號，中華民國111年4月25日第一審判決（起訴案號：臺
灣士林地方檢察署110年度偵字第22225號），提起上訴，本院判
決如下：
    主  文
上訴駁回。
    理  由
一、經本院審理結果，認第一審判決對上訴人即被告李俊徹(下
    稱被告)以其犯刑法第339條之4第1項第2款之3人以上共同詐
    欺取財罪，判處有期徒刑1年，認事用法及量刑均無違法或
    不當，應予維持，並引用附件原判決記載之犯罪事實、證據
    及理由。
二、被告上訴意旨略以：原審量刑過重，請求從輕量刑，目前已
    與部分被害人達成和解云云(見本院卷第36頁)。惟查，按量
    刑輕重，屬為裁判之法院得依職權自由裁量之事項，苟已以
    行為人之責任為基礎，並斟酌刑法第57條各款所列情狀，在
    法定刑度內，酌量科刑，無偏執一端，致明顯失出失入情形
    ，自不得指為不當或違法。本件原判決已審酌被告前尚無相
    類之詐欺犯罪前科，有本院被告前案紀錄表1份可稽，其不
    思以正當途徑獲取所需，而犯本件詐欺、洗錢罪行，藉以牟
    取不法報酬，不僅直接造成被害人之鉅額金錢損失，並使偵
    查機關難以追查幕後黑手，平添破案困難，其犯罪之動機、
    目的與手段，均無可取，告訴人呂翠玉(下稱告訴人)因此遭
    詐走新臺幣20萬元，被告於本案中擔任現場取款的第一線角
    色，在共犯結構中乃處於最下層地位，並非該詐欺集團之主
    謀、核心份子或主要獲利者，犯後坦承犯行，已與告訴人達
    成和解，賠償新臺幣(下同)1萬元，有原審法院調解紀錄表
    與呂翠玉出具之收據1紙在卷可憑（見原審卷第45、47頁）
    ，並斟酌被告年齡智識、生活經驗、家庭與經濟狀況等一切
    情狀，在法定刑度內量處上揭之刑，顯已以行為人之責任為
    基礎，為科刑輕重標準之綜合考量，其量定之刑罰，並未逾
    越法定刑度，亦無明顯失出失入之情形，核與罪刑相當原則
    無悖。縱認本件被告已與告訴人達成和解，惟參諸告訴人遭
    詐騙而受損害金額達20萬元，而被告於原審僅賠償1萬元，
    況被告與告訴人達成和解並賠償告訴人1萬元部分之犯後態
    度，原審於量刑時亦已經加以審酌，尚難認原審量刑有何不
    當或違法之處，是被告提起上訴主張原審量刑過重，請求從
    輕量刑云云，尚非可採。本件被告上訴，為無理由，應予駁
    回。
三、被告於本院審判期日經合法傳喚，無正當理由不到庭，爰不
    待其陳述逕行判決。　　
據上論斷，應依刑事訴訟法第368條、第371條、第373條，判決
如主文。
本案經檢察官吳宇青提起公訴，檢察官洪威華到庭執行職務。
中　　華　　民　　國　　111 　年　 11 　　月　　8 　　日
  　　　　　　　　刑事第一庭    審判長法　官  周煙平 
　　　　　　　　　　　　　　　　　　　法  官  游士珺
　　　　　　　　　　　　　　　　　　　法  官  吳炳桂
以上正本證明與原本無異。
如不服本判決，應於收受送達後20日內向本院提出上訴書狀，其
未敘述上訴之理由者並得於提起上訴後20日內向本院補提理由書
（均須按他造當事人之人數附繕本）「切勿逕送上級法院」。
                                      書記官  鄭舒方
中　　華　　民　　國　　111 　年　　11　　月　　14　　日

附件：
　　　　　　　　　臺灣士林地方法院刑事判決
111年度審金訴字第44號
公　訴　人　臺灣士林地方檢察署檢察官吳宇青
被　　　告　李俊徹　


上列被告因詐欺等案件，經檢察官提起公訴（110年度偵字第222
25號），被告於本院準備程序中自白犯罪，經本院合議庭裁定由
受命法官獨任以簡式審判程序審理後，本院判決如下：
    主  文
李俊徹犯刑法第三百三十九條之四第一項第二款之三人以上共同
詐欺取財罪，處有期徒刑壹年。
    事實及理由
一、本件犯罪事實及證據，除補充「被告李俊徹於本院準備程序
    及審理中之自白」作為證據外，其餘均引用如附件檢察官起
    訴書之記載。
二、論罪科刑：
（一）按所謂之洗錢行為，依洗錢防制法第2條第1、2款規定，
      係指：「意圖掩飾或隱匿特定犯罪所得來源，或使他人逃
      避刑事追訴，而移轉或變更特定犯罪所得」、「掩飾或隱
      匿特定犯罪所得之本質、來源、去向、所在、所有權、處
      分權或其他權益」之行為，而本件被告在取得呂翠玉放置
      之款項後，將贓款置於指定處所，轉交給前來接應之不詳
      詐欺集團成員，此一贓款之傳接過程，即足已發生前述之
      洗錢效果，使檢警機關難以追查本案之贓款去處，及其他
      之詐欺集團成員，故應認同時屬洗錢防制法所稱之洗錢行
      為。
（二）核被告所為，係犯刑法第339條之4第1項第2款之三人以上
      共同詐欺取財罪，及洗錢防制法第14條第1項之洗錢罪。
      被告透過電話指揮其取款之上手居中聯繫，而與在電話中
      行騙呂翠玉之不詳詐欺集團成員、接應被告收款之不詳詐
      欺集團成員等人間，就本案犯行有犯意聯絡及行為分擔，
      為共同正犯。被告出面收取呂翠玉之款項後，上繳其他詐
      欺集團成員，既係在完成該次詐欺之取財階段，亦係在著
      手開始洗錢行為，此係以1行為同時觸犯上開2罪名之想像
      競合犯，應依刑法第55條規定，從一重之三人以上共同詐
      欺取財罪處斷。
（三）爰審酌被告之前尚無相類之詐欺犯罪前科，有臺灣高等法
      院被告前案紀錄表1份可考，其不思以正當途徑獲取所需
      ，而犯本件詐欺、洗錢罪行，藉以牟取不法報酬，不僅直
      接造成被害人之鉅額金錢損失，並使偵查機關難以追查幕
      後黑手，平添破案困難，其犯罪之動機、目的與手段，均
      無可取，呂翠玉因此遭詐走新臺幣（下同）20萬元，被告
      於本案中擔任現場取款的第一線角色，在共犯結構中乃處
      於最下層地位，並非該詐欺集團之主謀、核心份子或主要
      獲利者，犯後坦承犯行，已與呂翠玉達成和解，賠償呂翠
      玉1萬元，有本院調解紀錄表與呂翠玉出具之收據在卷可
      考（本院卷第45頁、第47頁），另斟酌被告之年齡智識、
      生活經驗、家庭與經濟狀況及其他一切情狀，量處如主文
      所示之刑，以示懲儆。
三、依被告所述，其當日取款所分得之報酬為3千元（偵查卷第1
    2頁），此係其不法所得，本應預知沒收或追徵，惟被告事
    後已賠償呂翠玉1萬元，此如前述，等若已將其犯罪所得實
    際發還給上開被害人，依刑法第38條之1第5項規定，即無庸
    再沒收其犯罪所得，併此敘明。
據上論斷，應依刑事訴訟法第273條之1第1項、第299條第1項前
段、第310條之2、第454條，洗錢防制法第14條第1項，刑法第11
條前段、第28條、第339條之4第1項第2款、第55條，刑法施行法
第1條之1第1項，判決如主文。
本案經檢察官林在培到庭執行職務。
中    華    民    國   111    年    4     月    25    日
                  刑事第九庭法　官  陳彥宏   
以上正本證明與原本無異。
如不服本判決應於收受送達後20日內向本院提出上訴書狀，並應
敘述具體理由。其未敘述上訴理由者，應於上訴期間屆滿後20日
內向本院補提理由書(均須按他造當事人之人數附繕本)，「切勿
逕送上級法院」。
因疫情而遲誤不變期間，得向法院聲請回復原狀。 
                            書記官  李文瑜       
中　　華　　民　　國　　111 　年　　4 　　月　　25　　日
附錄本案論罪科刑法條全文：
洗錢防制法第14條
有第二條各款所列洗錢行為者，處7年以下有期徒刑，併科新臺
幣5百萬元以下罰金。
前項之未遂犯罰之。
前二項情形，不得科以超過其特定犯罪所定最重本刑之刑。
刑法第339條之4
犯第339條詐欺罪而有下列情形之一者，處1年以上7年以下有期
徒刑，得併科1百萬元以下罰金：
一、冒用政府機關或公務員名義犯之。
二、三人以上共同犯之。
三、以廣播電視、電子通訊、網際網路或其他媒體等傳播工具，
    對公眾散布而犯之。
前項之未遂犯罰之。

附件：
　　　　　　臺灣士林地方檢察署檢察官起訴書
                                    110年度偵字第22225號
　　被　　　告　李俊徹　


上列被告因詐欺等案件，業經偵查終結，認應提起公訴，茲將
犯罪事實及證據並所犯法條分敘如下：
　　　　 　 犯罪事實
一、李俊徹於民國110年4、5月間某日，加入綽號「小凱」真實
    姓名年籍均不詳所屬之3人以上之不詳詐欺集團，擔任收取
    被害人遭詐騙款項之俗稱「車手」角色，渠等並共同意圖為
    自己不法之所有，基於詐欺、洗錢等犯意聯絡及行為分擔，
    於110年8月26日上午11時26分許，先由不詳詐騙集團成員向
    呂翠玉佯稱因其子欠錢須支付金錢等語，致呂翠玉陷於錯誤
    ，而依渠指示於110年8月26日中午12時21分許，將新臺幣（
    以下同）20萬元裝進包裹內，置於臺北市○○區○○街000巷0號
    路旁後，再由李俊徹依上游指示至上址取走包裹，並持往新
    北市○○區○○街00巷0弄內，將上開贓款置於指定地點交付予
    集團成員，渠等以此方式掩飾特定犯罪所得之本質、來源及
    去向，確保詐欺集團取得詐騙款項，李俊徹並因此獲得3千
    元之酬勞。
二、案經呂翠玉訴由臺北市政府警察局士林分局報告偵辦。
    　　　　證據並所犯法條
一、證據清單：
編號 證據名稱 待證事實 1 被告李俊徹之自白 全部犯罪事實 2 告訴人呂翠玉之指訴及郵局存摺明細表 渠所受詐騙之事實 3 監視器畫面暨翻拍照片 全部犯罪事實 
二、核被告所為，係犯刑法第339條之4第1項第2款共同加重詐欺
    取財罪嫌、洗錢防制法第14條第1項之洗錢罪嫌。其以一行
    為觸犯上開二罪名，係想像競合犯，請從一重之加重詐欺取
    財罪論處。
三、依刑事訴訟法第251條第1項提起公訴。
    此　  致
臺灣士林地方法院
中　　華　　民　　國　 110　　年　　12　　月　　22　　日
　　　　　　　　　　　　　　　檢　察　官　吳宇青
本件正本證明與原本無異　　　
中　　華　　民　　國　 111　　年　　1 　　月　　3 　　日
              　　　　　　　　書　記　官　塗佩穎
附錄本案所犯法條全文
中華民國刑法第339條之4
犯第339條詐欺罪而有下列情形之一者，處1年以上7年以下有期
徒刑，得併科1百萬元以下罰金：
一、冒用政府機關或公務員名義犯之。
二、三人以上共同犯之。
三、以廣播電視、電子通訊、網際網路或其他媒體等傳播工具，
    對公眾散布而犯之。
前項之未遂犯罰之。
洗錢防制法第14條
有第二條各款所列洗錢行為者，處7年以下有期徒刑，併科新臺
幣5百萬元以下罰金。
前項之未遂犯罰之。
前二項情形，不得科以超過其特定犯罪所定最重本刑之刑。